【裁判字號】    90,上訴,173
【裁判日期】    891011
【裁判案由】    毒品危害防制條例
【裁判全文】
台灣高等法院刑事判決                              九十年度上訴字第一七三號
    上  訴  人
    即  被  告  乙○○
    指定辯護人  本院甲○辯護人
右上訴人因違反毒品危害防制條例案件，不服臺灣桃園地方法院八十九年度訴字第二
一六號，中華民國八十九年十月十一日第一審判決（起訴案號：臺灣桃園地方法院檢
察署八十八年度偵字第一七六七一號），提起上訴，本院判決如左：
    主  文
原判決撤銷。
乙○○販賣第一級毒品，累犯，處有期徒刑玖年。扣案之第一級毒品海洛因拾包（合
計淨重一點三八公克，包裝重一點九三公克，純度五三點五五％，純質淨重○點七四
公克）沒收銷燬，新台幣參仟元沒收。
      事  實
一、乙○○前有竊盜、妨害兵役、施用毒品前科，其中於民國八十一年間因違反肅清
    煙毒條例案件，經原審法院於八十一年十二月四日判處有期徒刑三年四月確定；
    又因違反麻醉藥品管理條例案件，經原審法院判處有期徒刑七月，於八十二年三
    月十一日確定，上開二罪經原審法院裁定應執行刑為有期徒刑三年九月確定，入
    監執行，其間於八十三年十一月七日假釋付保護管束，於假釋期間復於八十五年
    間犯竊盜罪，經原審法院於八十五年四月二日判處有期徒刑十月確定，合併前開
    二罪殘刑入監執行，於八十八年三月三十一日假釋，於八十八年七月二十九日假
    釋期間付保護管束期滿未犯他罪，有期徒刑視為執行完畢，仍不知悔改。
二、乙○○意圖營利，向不詳姓名者以每包新台幣（下同）一千元代價販入第一級毒
    品海洛因十包（每包毛重約二點五公克，合計淨重一點三八公克，包裝重一點九
    三公克，純度五三點五五％，純質淨重○點七四公克）後，旋於八十八年十一月
    二十五日與欲購買施用之鍾錦明（鍾錦明施用第一級毒品海洛因之犯行由原審另
    案強制戒治）聯絡交易第一級毒品海洛因之時間、地點後，嗣於當日下午三時四
    十分許，攜帶上開第一級毒品海洛因十包，前往桃園縣中壢市○○路○段五十七
    號前，擬以一包三千元價格，販賣海洛因予鍾錦明施用，於乙○○收受鍾錦明所
    交付之價金三千元，而鍾錦明亦取得第一級毒品海洛因一包之際，為警當場發覺
    查獲，鍾錦明遂將第一級毒品海洛因一包棄於腳邊，警方則自乙○○身上扣得其
    餘九包第一級毒品海洛因及乙○○販賣毒品所得之價金三千元。
三、案經桃園縣警察局中壢分局報請台灣桃園地方法院檢察署檢察官偵查起訴。
      理  由
一、訊據被告乙○○矢口否認有販賣第一級毒品海洛因之犯行，辯稱：案發當天伊與
    鍾錦明約定要向「阿娟」買每包一千元的海洛因十包，伊先到現場拿五千元給「
    阿娟」後，「阿娟」就把十包海洛因拿給伊，要伊在現場等鍾錦明到。鍾錦明到
    場後告訴伊其僅有三千元，要伊向「阿娟」說是否可以先給三千元。伊正要到路
    邊找「阿娟」時警察就前來盤查，鍾錦明就把他身上的三千元塞給伊等語。
二、經查：被告乙○○於警訊中先辯稱扣案三千元係伊向不知名之女子所借，準備將
    款項交付與鍾錦明後，由鍾錦明代為償還予該不知名女子，但鍾錦明看到員警前
    來時，就把錢丟還給伊，而掉落於地上之海洛因則係鍾錦明所有云云（見偵查卷
    第五頁）。後改稱上開款項乃伊借款予鍾錦明，鍾錦明見警前來即把款項丟還，
    而地上之海洛因則為伊所有云云（見偵查卷第七頁反面）。嗣於偵查中另稱：當
    天與鍾錦明見面目的在於向鍾錦明借款，而警方於伊身上起獲之九包海洛因係於
    地上拾獲，另一包掉落於地之海洛因則不知何人所有云云（見偵查卷第三十一至
    三十三頁）。於原審審理中則以：鍾錦明於案發當天上午委託伊向一綽號「阿娟
    」之不詳姓名女子購買海洛因，約定一人出資五千元，下午時分，伊與「阿娟」
    先碰頭，交付五千元價金，取得十包海洛因，嗣鍾錦明前來，距離「阿娟」約十
    公尺，掏出三千元，表示錢不夠，此際即為警方查獲，「阿娟」趁隙逃逸，扣案
    十包海洛因都在伊身上為警查獲，並未掉落地上云云（見原審卷第八十頁、第一
    一二頁、第一六０頁）。於本院審理時則稱：案發當天伊與鍾錦明約定要向「阿
    娟」買每包一千元的海洛因十包，伊先到現場拿五千元給「阿娟」後，「阿娟」
    就把十包海洛因拿給伊，要伊在現場等鍾錦明到。鍾錦明到場後告訴伊其僅有三
    千元，要伊向「阿娟」說是否可以先給三千元。伊正要到路邊找「阿娟」時警察
    就前來盤查，鍾錦明就把他身上的三千元塞給伊云云置辯（見本院卷第三十九、
    四十頁）。
三、證人鍾錦明始則為掩飾自己施用第一級毒品海洛因之犯行，嗣則配合被告所辯，
    先於警偵訊及原審初訊中證稱：伊不曾施用海洛因，警方查扣之海洛因均為被告
所有，當天伊由綽號「阿娟」之女子載同前往案發地與被告見面，係為借款予被
    告云云（見偵查卷第十二頁反面、第十三頁、第二十九、三十頁、原審卷第四十
    一頁反面、第四十二頁），嗣經驗尿確認其施用第一級毒品海洛因而執行強制戒
    治後，復於審理中改稱：伊與被告約定一人出資五千元，由被告出面聯絡綽號「
    阿娟」之女子購買海洛因，惟當天伊僅攜帶三千元，於告知被告伊錢不夠之際，
    警方即上前逮捕，款項即掉落在地，而地上之海洛因，則應係被告與警員拉扯之
    際所掉落云云（見原審卷第一四一、一六一頁）。然查，警方於案發時地目擊被
    告與證人鍾錦明正交易海洛因，由證人鍾錦明付款三千元予被告，被告則交付海
    洛因一包予證人鍾錦明，警方上前盤查時，證人鍾錦明喊：「警察來了，快跑！
    」，隨手將一包海洛因丟在地上，經警方將被告及證人鍾錦明制服後，於被告身
    上起出九包海洛因及三千元之事實，業經證人即承辦本案之警員吳明樹、彭小輝
    到庭結證屬實（見原審卷第二十五頁反面、第二十六頁、第八十、八十一頁），
    並有警員吳明樹之報告書一紙在卷為憑（見偵查卷第十七頁）。而於被告身上起
    出之白色粉末九包、地上拾起之白色粉末一包經法務部調查局檢驗，亦確認其成
    分含有第一級毒品海洛因，有卷附該局八十八年十二月十日（八八）陸字第八八
    一七六九九六號鑑定通知書足按（見偵查卷第五十頁）。此外，復有於被告身上
    起獲之現金三千元扣案佐證。另參酌原審隔離訊問被告及證人鍾錦明，該二人對
    於其等所謂毒品來源「阿娟」之特徵，及事發當天之情形供述並不相符等情以觀
    （被告稱綽號「阿娟」者身高約一百五十五公分，案發當天騎乘機車頭戴安全帽
    在現場等候證人鍾錦明付款，因證人鍾錦明不曾與「阿娟」聯絡過，所以由伊出
    面代證人鍾錦明向「阿娟」取貨付款，因證人鍾錦明所帶款項不足，所以當天伊
    並未將海洛因轉交，旋為警查獲，當時十包海洛因均在伊身上，並未掉落地上云
    云（見原審卷第八十一、一一二、一六０頁）。證人鍾錦明則稱：伊曾自行向綽
    號「阿娟」者買過海洛因三、四次，也曾與被告合資向「阿娟」買海洛因，「阿
    娟」其人身高約一百六十八公分，當天未戴安全帽騎機車而來，距離伊與被告說
    話之地點約十公尺，因伊所帶現金不夠，被告遂要求伊自行與阿娟交易，然其時
    警方前來查緝，伊就將鈔票往被告手中一塞，而地上之海洛因則係被告與警員拉
    扯之際掉落云云（見原審卷第一四一、一六一頁）），顯然被告與證人鍾錦明所
    謂二人合資，由被告向「阿娟」取得海洛因均分等情節，誠屬子虛烏有，否則二
    人何以對阿娟特徵及交易細節之描述大相逕庭？況且，警方查緝當時，被告身上
    有現金三千元及海洛因九包，證人鍾錦明腳下則確有一包海洛因，各包海洛因重
    量均相當等節，除被告予以否認外，為證人吳明樹、彭小輝一致證述綦詳，復為
    證人鍾錦明所不否認。足見案發當時，被告身上之九包海洛因與地上之一包海洛
    因出於同一來源，但已為不同人所有，蓋如為同一人所持有，理應同時棄置於地
    ，或同時均於被告身上查獲，被告絕無棄置其中一包，而留存九包在身上之理，
    可徵地上之一包海洛因乃證人鍾錦明所棄置，且其亦僅取得一包海洛因，並已將
    現款三千元交付被告。苟被告所稱與證人鍾錦明以一萬元合資購買十包海洛因等
    情屬實，證人鍾錦明既已交付三千元，被告至少應交付三包海洛因，何以證人鍾
    錦明僅取得一包海洛因？又若證人鍾錦明所攜帶之現款不足，被告表示應由證人
    鍾錦明自行與「阿娟」買受，未曾交付任何海洛因，證人鍾錦明又何以得以取得
    一包海洛因？且毒品交易風險極高，毒梟慣常先取款後付毒品，如取得款項，亦
    無在現場，尤其是公共場所逗留之理，是如確有「阿娟」其人在現場，實難想像
    其願僅取得五千元之現金而交付價值一萬元之海洛因予被告，而在現場等候另一
    購買海洛因之買家前來付款。被告上開前後齟齬之辯解及證人鍾錦明之證詞，與
    經驗法則實不相符，均要難採信。綜上推論，被告係以一包三千元代價販賣海洛
    因予證人鍾錦明之事實，殆無疑義。其以每包一千元之價格販入海洛因，而以三
    千元價格販出與證人鍾錦明，其販賣之行為意在圖利，至為灼然，事證已明，犯
    行洵堪認定。
四、核被告乙○○所為，係犯毒品危害防制條例第四條第一項販賣第一級毒品罪，其
    販賣前、後持有第一級毒品之低度行為，為販賣之高度行為所吸收，不另論罪。
    又查被告乙○○有事實欄所載之犯罪科刑執行情形，有本院被告全國前案紀錄表
    在卷可稽，其於五年內再犯有期徒刑以上之本罪，應依刑法第四十七條規定論以
    累犯，並加重其刑。因販賣第一級毒品處死刑或無期徒刑；處無期徒刑者，得併
    科新臺幣一千萬元以下罰金。法定刑中死刑、無期徒刑部分不得加重外，依法加
    重其刑。再參諸被告乙○○販賣對象亦僅有鍾錦明一人一次各一小包，所牟取之
    利益非高，所販賣毒品海洛因之量亦非鉅大，依其販賣毒品之犯情，若處以該罪
    最輕法定本刑無期徒刑，尚嫌過重，衡情尚有可憫恕之處，依刑法第五十九條規
    定，酌量減輕其刑（司法院大法官會議釋字第二六三號解釋意旨參照）；以上並
    先加重後減輕。
五、原審據以論罪科刑固非無見，惟查被告乙○○意圖販賣而販入之毒品淨重僅一點
    三八公克，原判決判處被告無期徒刑，並宣告褫奪公權終身，量刑在客觀上顯然
    過重，衡情尚有可憫恕之處，已如前述；被告上訴意旨否認犯罪雖未足採，但原
    判決既有前揭可議之處，仍屬無可維持，應由本院將原判決撤銷改判。爰審酌被
    告乙○○前因施用海洛因、安非他命等毒品之案件，經判決科刑並執行完畢，業
    如前述，竟未能悔改，變本加厲，除施用毒品自殘之外，復流毒他人，經公訴人
    提起公訴後，不願到院接受審判，逃匿在外，經原審法院發布通緝，始為警方逮
    捕到案，於警方查緝之際，竟又行使變造之駕照，冒名應訊（行使變造特種文書
    部分之犯行另案審理中），有桃園縣警察局楊梅分局八十九年五月十九日楊警分
    刑字第八九二號刑事案件報告書在卷為憑，足見其就其犯行毫無悔意，原應重懲
    ，姑念其販賣毒品數量輕微，所得不多等一切情狀，量處如主文第二項所示之刑
    。至扣案海洛因十包（合計淨重一點三八公克，包裝重一點九三公克，純度五三
    點五五％，純質淨重○點七四公克）為查獲之第一級毒品，應依毒品危害防制條
    例第十八條第一項前段，宣告沒收銷燬。另被告乙○○販賣第一級毒品所得共計
    三千元，亦應依毒品危害防制條例第十九條第一項宣告沒收，因該款項業經扣案
    ，並無全部或一部不能沒收之情狀，毋庸另為如全部或一部不能沒收時，以其財
    產抵償之宣告，附此敘明。
據上論斷，應依刑事訴訟法第三百六十九條第一項前段、第三百六十四條、第二百九
十九條第一項前段、毒品危害防制條例第四條第一項、第十八條第一項前段、第十九
條第一項，刑法第十一條、第四十七條、第五十九條，判決如主文。
本案經檢察官呂丁旺到庭執行職務。
中      華      民      國    九十      年      二      月     十四     日
                                臺灣高等法院刑事第廿四庭
                                    審判長法  官  陳  貽  男
                                          法  官  陳  憲  裕
                法  官  王  炳  梁
右正本證明與原本無異。
如不服本判決應於收受送達後十日內向本院提出上訴書狀，其未敘述上訴之理由者並
得於提起上訴後十日內向本院補提理由書（均須按他造當事人之人數附繕本）。
                                          書記官  潘  大  鵬
中      華      民      國    九十      年      二      月     十五     日
附錄本案論罪科刑法條全文：
毒品危害防制條例第四條第一項
製造、運輸、販賣第一級毒品者，處死刑或無期徒刑；處無期徒刑者，得併科新臺幣
一千萬元以下罰金。
毒品危害防制條例第十八條
查獲之毒品及專供製造或施用毒品之器具，不問屬於犯人與否，均沒收銷燬之。但合
於醫藥或研究之用者，得不予銷燬。
前項合於醫藥或研究用毒品或器具之管理辦法，由法務部會同行政院衛生署定之。
毒品危害防制條例第十九條
犯第四條至第九條、第十二條、第十三條或第十四條第一項、第二項之罪者，其供犯
罪所用或因犯罪所得之財物，均沒收之，如全部或一部不能沒收時，追徵其價額或以
其財產抵償之。
為保全前項價額之追徵或以財產抵償，得於必要範圍內扣押其財產。
犯第四條之罪所使用之水、陸、空交通工具沒收之。


司法院資訊處製作；財團法人民間司法改革基金會備份。
